臺灣嘉義地方法院刑事判決
110年度交訴字第7號
公  訴  人  臺灣嘉義地方檢察署檢察官
被      告  蔡宗育



上列被告因公共危險等案件，經檢察官提起公訴（109 年度調偵
字第413 號），本院改依簡式審判程序，判決如下：
    主    文
蔡宗育犯過失傷害罪，處拘役肆拾日，如易科罰金，以新臺幣壹
仟元折算壹日。又犯肇事致人傷害逃逸罪，處有期徒刑壹年。
    犯罪事實
一、蔡宗育考領有普通小客車駕駛執照，於民國109 年5 月27日
    20時許，駕駛車牌號碼000-0000之租賃小客車，沿嘉義縣六
    腳鄉嘉166 線公路由中溝往六南村方向行駛（即由東往西）
　　，同日20時5 分許，行經該路段與台19線公路設有行車管制
    號誌之交岔路口處，本應注意汽車行駛至交岔路口，應遵守
    燈光號誌之指示，車輛面對圓形紅燈表示禁止通行，不得超
    越停止線或進入路口，而依當時之天候陰、夜間有照明、柏
    油路面無缺陷、無障礙物、視距良好，客觀上並無不能注意
    之情事，詎疏未注意路口號誌顯示紅燈，即貿然闖紅燈逕自
    駛入路口，適陳俊佑駕駛牌照號碼3K-9406 之自用小客車，
    副駕駛座搭載侯秀青，沿台19線公路由朴子往北港方向（即
    由南往北）亦駛至該交岔路口依循綠燈直行，因蔡宗育駕車
    闖紅燈進入路口，陳俊佑見狀避煞不及，蔡宗育所駕駛汽車
    之左前車頭與陳俊佑所駕駛汽車之右側車身發生碰撞，致使
    侯秀青受有頭部鈍傷、腦震盪（無意識喪失）之傷害。詎蔡
    宗育明知駕車肇事致他人受有傷害，竟基於肇事逃逸之犯意
　　，未在場救護或停留現場等候警方，亦未留下任何聯絡方式
　　，旋駕車自行離去現場。嗣為警據報到場處理後，循線查獲
    上情。
二、案經侯秀青訴由嘉義縣警察局朴子分局報請臺灣嘉義地方檢
    察署檢察官偵查起訴。
    理    由
一、本件被告蔡宗育所犯為死刑、無期徒刑、最輕本刑為3 年以
    上有期徒刑以外之罪，且非高等法院管轄第一審之案件，於
    本院準備程序進行中，被告就被訴事實為有罪之陳述，經告
    知被告簡式審判程序之旨，並聽取公訴人及被告之意見後，
    本院合議庭裁定由受命法官獨任進行簡式審判程序，合先敘
    明。
二、上揭犯罪事實，業據被告於偵、審中坦承不諱，且經告訴人
    侯秀青指訴、證人陳俊佑、林庚修（借用上開租賃車予被告
　　）證述在卷，並有診斷證明書（侯秀青）、嘉義縣警察局朴
    子分局道路交通事故現場圖、道路交通事故調查報告表㈠㈡
　　、疑似道路交通事故肇事逃逸追查表、照片黏貼紀錄表（含
    行車紀錄器與監視器擷圖、車損、現場照片）、汽車出租單
    （車號000-0000）、舉發違反道路交通管理事件通知單、公
    路監理電子閘門及車輛詳細資料報表等在卷可佐（見警卷第
    19-23 頁、第29-43 頁、第45-48 頁；監視錄影光碟在偵卷
    存放袋內），足徵被告之自白核與事實相符，堪予採信。又
    ①按駕駛人駕駛汽車，應遵守道路交通標誌、標線、號誌之
    指示；汽車行駛至交岔路口，其行進、轉彎，應遵守燈光號
    誌，道路交通安全規則第90條、第102 條第1 項第1 款分別
    定有明文。被告既考領合法駕駛執照（參警卷第22頁、第45
    頁），對前開規定自難諉為不知，且應予遵守。依前揭道路
    交通事故調查報告表、現場照片所示，本件事故發生時天候
    陰、夜間有照明、柏油路面無缺陷、無障礙物、視距良好等
    客觀情形，以及被告於訊問時可陳述其路線和事發狀況，其
    智識能力和當時意識清楚情形均無不能注意之情事，故被告
    駕車行經交岔路口未遵守管制號誌而闖紅燈之行為確有過失
    甚明。又被告上述過失行為與告訴人之受傷結果間確具相當
    因果關係。②再按刑法第185 條之4 之駕駛動力交通工具致
    人死傷而逃逸罪之立法目的，乃為維護交通，增進行車安全
　　，促使當事人於事故發生時，能對被害人即時救護，減少死
    傷，以保護他人權益並維護社會秩序，其立法精神在於交通
    事故一旦發生，而有發生人員傷亡之情況下，不論是撞人或
    被撞，或是因其他事故而造成死傷，只要是在駕駛動力交通
    工具過程內所發生者，參與整個事故過程之當事人皆應協助
    防止死傷之擴大，蓋如駕駛人於事故發生後，隨即駕車逃離
    現場，不僅使肇事責任認定困難，更可能使受傷之人喪失生
    命或求償無門。又所謂逃逸，指於肇事當時或隨後離去現場
    之行為，僅須行為人主觀上有逃逸之意圖，客觀上有逃逸之
    行為為已足，而其擅離肇事現場之行為一旦付諸實施，其犯
    罪即已完成，不論其逃逸行為是否得逞，被害人是否在他人
    協助下獲得救護，均於該罪之成立不生影響。本件被告駕車
    闖紅燈發生擦撞之力道非輕，2 車車體皆損壞，副駕駛座之
    告訴人於車輛直接撞擊點因作用力受傷，被告降下車窗察看
    即離開，經呼喊停車仍加速逃逸（見警卷第9 頁、第14頁）
　　，則被告於肇事致告訴人受傷之後，未經同意逕自駕車離去
　　，既未呼叫警車、救護車或在現場等待，亦未留下個人資料
　　，即擅自駕車離開現場等節，事證明確。從而，被告之前開
    犯行，洵堪認定，應依法論科。
三、論罪科刑之理由：
  ㈠核被告所為，係犯刑法第284 條前段之過失傷害罪，及同法
    第185 條之4 之肇事致人傷害逃逸罪。
  ㈡其所犯上開2 罪，犯意個別、行為互殊，應予分論併罰（參
    最高法院92年度台上字第4552號判決意旨）。
  ㈢至108 年5 月31日司法院釋字第777 號解釋意旨：「刑法第1
    85 條之4 規定一律以1 年以上7 年以下有期徒刑為其法定
    刑，致對犯罪情節輕微者無從為易科罰金之宣告，對此等情
    節輕微個案構成顯然過苛之處罰，於此範圍內，不符憲法罪
    刑相當原則，與憲法第23條比例原則有違，此違反部分，應
    自本解釋公布之日起，至遲於屆滿2 年時，失其效力。」，
    惟斟酌上開意旨，考量本件被告擅闖紅燈、撞擊力道非輕、
　　告訴人之頭部受傷，且雙方迄未達成和解等犯罪情事，故認
    本件情節非屬輕微個案，故無違憲或過苛之虞，併予敘明。
　㈣爰審酌被告疏未遵守紅燈號誌之交通規則而過失致人受傷之
    行為，縱非如故意行為之惡性重大，然其闖紅燈行為之過失
    責任非輕，且迄未能賠償損害，復於駕車肇事後，恣意駛離
    現場，殊非可取；惟念被告犯後坦承己過，又事故當時車內
    有陳俊佑在場協助，幸告訴人侯秀青之傷勢現無大礙並表示
    希望獲賠車損費用及精神慰輔金（見院卷第35頁、第54頁）
　　，暨斟酌被告個人智識程度、經濟與生活狀況（參院卷第54
    頁之審理筆錄所載）等一切情狀，分別量處如主文所示之刑
　　，並就過失傷害部分，併予諭知易科罰金之折算標準。
據上論結，應依刑事訴訟法第273 條之1 第1 項、第299 條第1
項前段，刑法第284 條前段、第185 條之4 、第41條第1 項前段
，刑法施行法第1 條之1 第1 項，判決如主文。
本案經檢察官侯德人偵查起訴，由檢察官林俊良到庭實行公訴。
中　　華　　民　　國　　110 　年　　3 　　月　　23　　日
                  刑事第二庭    法  官  王品惠
以上正本證明與原本無異。
如不服本判決應於收受送達後20日內向本院提出上訴書狀，並應
敘述具體理由；其未敘述上訴理由者，應於上訴期間屆滿後20日
內向本院補提理由書（均須按他造當事人之人數附繕本）「切勿
逕送上級法院」。
中　　華　　民　　國　　110 　年　　3 　　月　　23　　日
                                書記官  黃亭嘉
附錄本案論罪科刑法條：
中華民國刑法第185 條之4
駕駛動力交通工具肇事，致人死傷而逃逸者，處1 年以上7 年以
下有期徒刑。
中華民國刑法第284 條
因過失傷害人者，處1 年以下有期徒刑、拘役或10萬元以下罰金
；致重傷者，處3 年以下有期徒刑、拘役或30萬元以下罰金。